臺灣新竹地方法院刑事判決　　　　　　　 96年度訴字第869號
公　訴　人　臺灣新竹地方法院檢察署檢察官
被　　　告　甲○○
上列被告因違反稅捐稽徵法等案件，經檢察官聲請簡易判決處刑
（九十五年度偵字第三一七二號），本院認不得逕改依通常程序
審理，並判決如下：
    主  文
本件免訴。        
    理  由
一、本件公訴意旨略以：被告甲○○明知自己並無資力可以開設
    公司，且營業人應依銷售貨物或勞務之實際情況，據實開立
    統一發票，竟為抵銷借款債務，於民國九十二年十月、十一
    月間，應真實姓名年籍不詳之綽號「阿財」邀約擔任公司負
    責人，並親自承租公司設址處、辦理公司設立登記及營利事
    業登記證。於公司成立後，由被告甲○○擔任東華事業有限
    公司（設桃園縣中壢市○○路八三號一樓，下稱東華公司）
    之負責人，為商業會計法所稱之負責人。被告甲○○明知該
    公司無實際銷貨事實，仍與綽號「阿財」共同基於幫助他人
    逃漏營業稅捐及填製不實會計憑證之概括犯意聯絡，先至該
    公司營業登記所在轄區稅捐稽徵機關購買統一發票並交與綽
    號「阿財」於附表所示期間內，在不詳地址，以東華公司之
    名義，連續多次填製性質上屬會計憑證之不實統一發票，並
    持交如附表所示之營業人作為進項憑證，以此不當之方法幫
    助附表所示之公司、商號逃漏如附表所示之營業稅，達計新
    臺幣（下同）一百七十萬九千四百七十七元，足生損害於稅
    捐稽徵機關對於課稅資料管理之正確性及課稅之公平性。因
    認被告涉有修正前商業會計法第七十一條第一款之填製不實
    會計憑證及稅捐稽徵法第四十三條第一項之幫助逃漏稅捐罪
    嫌等語。
二、按案件曾經判決確定者，應諭知免訴之判決，並得不經言詞
    辯論為之，刑事訴訟法第三百零二條第一款、第三百零七條
    分別定有明文。又訴訟上所謂一事不再理之原則，關於實質
    上一罪或裁判上一罪，亦均有其適用，最高法院六十年臺非
    字第七七號判例可參。又被告甲○○上開行為後，刑法業於
    九十四年二月二日修正公布，並於九十五年七月一日生效施
    行，依修正後刑法第二條第一項：「行為後法律有變更者，
    適用行為時之法律。但行為後之法律有利於行為人者，適用
    最有利於行為人之法律」之規定，係依「從舊從輕」原則決
    定新舊法之比較適用問題，而原刑法第五十六條連續犯以一
    罪論並加重其刑至二分之一之規定，於刑法修正後業已刪除
    ，經比較新舊法結果，認於本件情形，適用新法對被告並無
    較為有利之情形，自應依刑法第二條第一項前段之規定，適
    用被告行為時之舊法連續犯規定以為論處，合先敘明。
三、經查：被告甲○○因積欠不詳真實姓名、年籍綽號「阿才（
    財）」之成年男子六萬元，無法償還，受綽號「阿才」者引
    誘，如同意提供其身分證、印章擔任公司行號登記名義負責
    人（俗稱人頭），即可免除其債務，被告甲○○乃應允之。
    兩人遂共同基於填製不實會計憑證及幫助他人逃漏營業稅捐
    之概括犯意聯絡，由被告甲○○提供身分證及印章給綽號「
    阿才」者，綽號「阿才」者於九十二年七月十七日以被告甲
    ○○名義申請登記為設於桃園縣中壢市○○路八三號一樓東
    華公司之負責人即商業會計法之商業負責人，並由綽號「阿
    才」者自九十二年十一月起至九十三年二月期間，在上址公
    司內先後數次以東華公司之名義，填製金額均不實之會計憑
    證統一發票，再持向稅捐機關申報扣抵營業稅款，幫助他公
    司逃漏營業稅共計三百三十一萬三千六百六十二元，足生損
    害於稅捐機關對於稅務管理及稅收之正確性，而有修正前商
    業會計法第七十一條第一款之商業負責人填製不實會計憑證
    及稅捐稽徵法第四十三條第一項之幫助納稅義務人逃漏稅捐
    罪等事實，業經臺灣桃園地方法院於九十六年四月三十日，
    以九十六年度訴字第一三六號判決判處有期徒刑八月，緩刑
    三年，並於同年五月二十八日確定，有該案刑事判決及臺灣
    高等法院被告前案紀錄表各一份在卷可稽，核與本件被告被
    訴於九十二年十一月至九十三年二月間，連續虛偽開立銷售
    發票作為如本件聲請書附表所示公司之進項憑證，再由該等
    公司持附表所示之統一發票向稅捐機關申報扣抵營業稅款，
    而以此不正當方法逃漏稅捐等犯罪事實，時間重疊且犯罪行
    為與構成要件相同，益證被告係基於同一填製不實會計憑證
    及幫助他人逃漏營業稅捐之概括犯意而反覆為之，自具有其
    行為時即修正前刑法第五十六條連續犯之裁判上一罪關係。
    是本件被訴犯行，應為前開確定判決效力所及，揆諸前開規
    定，爰不經言詞辯論，逕為諭知免訴之判決。
四、據上論斷，應依刑事訴訟法第四百五十二條、第三百零二條
    第一款、第三百零七條，判決如主文。
中　　華　　民　　國　　96　　年　　12　　月　　31　　日
                  刑事第六庭審判長法  官  遲中慧
                                  法　官  黃美盈
                                  法　官  魏瑞紅
以上正本證明與原本無異。
如不服本判決應於收受本判決後10日內向本院提出上訴書狀，上
訴書狀應敘述具體理由。上訴書狀未敘述上訴理由者，應於上訴
期間屆滿後20日內補提理由書狀於本院 (均須按他造當事人之人
數附繕本 )「切勿逕送上級法院」。
中　　華　　民　　國　　96　　年　　12　　月　　31　　日
                                  書記官  吳月華
附表、東華公司虛開不實統一發票部分：(92年11月至93年4月)
 ┌──┬──────┬────┬──┬─────┬─────┐
 │編號│取得不實發票│虛開發票│申報│申報發票金│逃漏營業稅│
 │    │營業人名稱  │月   份 │張數│額(新台幣)│額(新台幣)│
 ├──┼──────┼────┼──┼─────┼─────┤
 │01  │億成紡織科技│9211-12 │ 19 │16,515,700│   825,786│
 │    │股份有限公司│        │    │          │          │
 ├──┼──────┼────┼──┼─────┼─────┤
 │02  │法革氏企業有│9211    │  3 │ 2,478,100│   123,905│
 │    │限公司      │        │    │          │          │
 ├──┼──────┼────┼──┼─────┼─────┤
 │03  │威仲實業股份│9211    │  4 │ 2,755,650│   137,783│
 │    │有限公司    │        │    │          │          │
 ├──┼──────┼────┼──┼─────┼─────┤
 │04  │紅典國際企業│9211-12 │  4 │          │   157,673│
 │    │有限公司    │        │    │ 3,153,450│          │
 ├──┼──────┼────┼──┼─────┼─────┤
 │05  │阜禧企業有限│9211-12 │  2 │ 1,800,000│    90,000│
 │    │公司        │        │    │          │          │
 ├──┼──────┼────┼──┼─────┼─────┤
 │06  │尼登企業有限│9211-12 │  3 │ 2,200,000│   110,000│
 │    │公司        │        │    │          │          │
 ├──┼──────┼────┼──┼─────┼─────┤
 │07  │政築工程企業│9301-02 │  7 │ 5,286,600│   264,330│
 │    │有限公司    │        │    │          │          │
 ├──┼──────┴────┼──┼─────┼─────┤
 │小計│                      │ 42 │34,189,500│ 1,709,477│
 └──┴───────────┴──┴─────┴─────┘
